臺灣板橋地方法院刑事判決　　　　　　　95年度訴字第2966號
公　訴　人　臺灣板橋地方法院檢察署檢察官
被　　　告　乙○○
指定辯護人　本院公設辯護人　甲○○
上列被告因強盜等案件，經檢察官提起公訴（95年度偵字第2033
7 號），本院判決如下：
    主　文
乙○○意圖為自己不法之所有，以恐嚇使人將本人之物交付，未
遂，處有期徒刑壹年柒月。又損壞他人之紗門，足以生損害於他
人，處拘役參拾日，如易科罰金，以新臺幣壹仟元折算壹日，減
為拘役拾伍日，如易科罰金，以新臺幣壹仟元折算壹日。
    事　實
一、乙○○意圖為自己不法之所有，於民國95年8 月29日凌晨5
    時35分許之日出時間（起訴書誤載為同日凌晨5 時30分許之
    夜間），爬上丙○○、丁○○夫婦位於臺北縣中和市○○路
    2 巷18號3 樓住處頂樓陽台，先以手挖破毀損該陽台紗窗後
    （足以生損害於丙○○、丁○○），手伸進去將門閂打開，
    開門侵入其內，欲要偷竊財物，其自3 樓走下至2 樓後，經
    過廚房便隨手拿取該戶廚房內放置之水果刀1 把，作為防身
    之用，正著手搜尋屋內財物之際，適丁○○在客廳裡以為係
    其女兒在廚房而呼喚其女兒，乙○○因被發覺，乃變更犯意
    為恐嚇取財之犯意，並基於持水果刀為恐嚇取財犯行可能會
    傷及對方之結果有所預見，惟仍不違背其本意之不確定傷害
    犯意，持上開水果刀推開廚房紗門走至客廳，用水果刀指著
    丁○○，以此方式恐嚇丁○○將財物交出，惟為丁○○反抗
    且大聲呼叫其夫丙○○，並奮力用手搶下乙○○手上之水果
    刀，致乙○○未能得逞，丁○○卻因此受有左手掌撕裂傷、
    右腳挫傷之傷害，乙○○見狀乃倒退往廚房紗門走，正欲手
    拉紗門時，為丁○○自後拉住其衣領，乙○○因而重心不穩
    跌坐下來，嗣為丙○○聞聲趕來制伏乙○○，丁○○並請小
    孩報警，迨為據報到場處理之警員當場逮捕乙○○。
二、案經被害人丁○○訴由臺北縣政府警察局中和分局報請臺灣
    板橋地方法院檢察署檢察官偵查起訴。
    理  由
壹、證據能力部分
一、按被告以外之人於偵查中向檢察官所為之陳述，除顯有不可
    信之情況者外，得為證據，刑事訴訟法第159 條之1 第2 項
    定有明文。查證人丁○○、丙○○於檢察官偵訊時之言詞陳
    述（見同前偵卷95年9月11日訊問筆錄），雖屬被告以外之
    人於審判外之言詞陳述，惟檢察官於偵訊前已踐行具結程序
    ，此觀偵訊筆錄所載及所附證人結文甚明（附於同前偵卷第
    42、43頁），合於法定要件，而上開證人係成年人，有完足
    之觀察、記憶及陳述能力，檢察官亦無任何違法取供情事，
    其所為之證述顯係出於自由意志，復查無「顯有不可信之情
    況」，依刑事訴訟法第159條之1第2項規定，為傳聞證據之
    例外，有證據能力。
二、又所謂「傳聞證據」之定義係指「審判外」所為之「陳述或
    所發生之敘述性動作」，而提出於法庭用來證明該敘述事項
    之真實性之證據。其中「敘述性動作」乃指使人可得而知其
    意涵之動作。基本上，證據係在公判庭上經過調查程序後方
    得以被採用。因此，以公判庭為基準以考量證據之性質時，
    「傳聞證據」自屬以公判庭外之供述為內容之證據。即係透
    過人之意思活動予以傳達，即供述者對於有關體驗之事實，
    經由知覺、記憶、表現、敘述或敘述性動作等過程予以傳達
    ，故亦稱之為「供述證據」。此與「非供述證據」（非傳聞
    證據），即非透過人之意思活動予以傳達之證據，如物證、
    書證等之不同，在於人之傳達、保存之正確度無法與物證、
    書證相比。因照相係屬機械性記錄特徵，也就是認識對象的
    是照相鏡頭，透過鏡頭形成的畫面映寫入膠卷，然後還原於
    照相紙上，故照相中不含有人的供述要素，再現實情形與作
    為傳達結果的照相，在內容上的一致性是透過機械的正確性
    來加以保障的，在照相中，並不存在人對現實情形的知覺、
    記憶，在表現時經常可能發生的錯誤（如知覺的不準確、記
    憶隨時間推移而發生的變化），故照相當然是非供述證據（
    參照石井一正著，陳浩然譯，【日本實用刑事證據法】一書
    第145 頁、第146 頁，西元2000年5 月1 版1 刷）。本案偵
    查卷宗所附之現場照片、被害人受傷照片及水果刀照片共6
    幀在卷可查（附於同前偵卷第23至25頁），乃警察依機械之
    方式所留存之影像，並非供述證據，無傳聞法則適用，且對
    本件被告侵入住宅、毀損、恐嚇取財及傷害之待證事實，具
    有相當之關聯性，而具有證據能力，合先敘明。
貳、認定犯罪事實之證據及理由：
一、毀損、侵入住宅部分：
    被告於上開時、地，為侵入被害人丙○○、丁○○之住宅竊
    盜，遂以手挖破被害人住宅陽台之紗窗之犯罪事實，業據被
    告於警詢、偵訊及本院審理時坦承不諱，核與證人丁○○於
    警詢中及證人丙○○於本院審理時之證詞相符（見同前偵卷
    第9頁丁○○之警詢筆錄及本院卷96年7月4日審判筆錄第7頁
    ），並有現場照片1 幀在卷可稽（附於同前偵卷第23頁），
    足認被告此部分不利於己之自白與事實相符，應堪信實。是
    被告毀損、侵入住宅犯行，事證明確，應予以依法論科。
二、恐嚇取財未遂、傷害部分：
    訊據被告對於上開時、地，侵入被害人丙○○、丁○○住宅
    內，原本要偷竊財物，並隨手於被害人廚房內取得水果刀1
    把，正著手搜尋屋內財物之際，適為被害人丁○○發覺，乃
    變更竊盜之犯意為恐嚇取財犯意，用前揭水果刀指著被害人
    丁○○，以此方式恐嚇被害人丁○○將財物交出，但為被害
    人丁○○反抗且大聲呼叫其夫丙○○，並奮力用手搶下被告
    手上之水果刀，致被告未能得逞，被害人丁○○卻因此受有
    左手掌撕裂傷、右腳挫傷之傷害之事實坦承不諱（見同前本
    院審判筆錄第6 頁），並經被害人丁○○、丙○○各於偵查
    及本院審理時證述之情節，相互參合，且有現場照片、被害
    人丁○○受傷照片及水果刀照片共6 幀及被害人傷勢之診斷
    證明書1 件在卷可佐。據上，被告前開自白核與事實相符，
    堪予採信。本件事證明確，被告恐嚇取財未遂、傷害犯行，
    均堪認定，應予依法論科。
參、論罪科刑：
一、查被告前開所為，核係犯刑法第346 條第3 項、第1 項之恐
    嚇取財未遂罪、同法第277 條第1 項之傷害罪、同法第354
    條之毀損罪、同法第306 條第1 項之侵入他人住宅罪。被告
    侵入他人住宅，意在行竊，惟尚未得財之際，即為被害人發
    覺，乃變更竊盜之犯意為恐嚇取財，則意圖為不法所有取得
    他人財物之犯意，始終一貫，僅於中途變更其竊取手段為恐
    嚇令人交付財物，先前之竊盜行為，即為恐嚇取財行為之一
    部，應僅成立一恐嚇取財罪。被告以一行為侵入被害人丙○○、丁○○之住宅及毀損被害人丙○○、丁○○之紗窗，係
    一行為觸犯二罪名之想像競合犯，應從一重之毀損罪處斷。
    又被告以一行為發生傷害被害人丁○○及恐嚇取財被害人丁○○未遂之結果，係一行為觸犯二罪名之想像競合犯，應從
    一重之恐嚇取財未遂罪處斷。
二、公訴人認被告於案發當日手持原置於被害人屋內之水果刀，
    當場對被害人丁○○、丙○○施以強暴、脅迫之行為，係犯
    刑法第329條、同法第330條第2項、第1項之加重強盜未遂罪
    。惟按強盜罪之強暴、脅迫，以所施用威嚇之程度，客觀上
    足以壓抑被害人之意思，至使不能抗拒為必要，其所施用威
    嚇手段，客觀上是否足以壓抑被害人之意思自由，應依一般
    人在同一情況下，其意思自由是否因此受壓制為斷。而刑法
    上強盜罪與恐嚇取財罪之區別，係以被告對被害人施用威嚇
    之程度為準，其程度足以壓抑被害人之意思自由，至使不能
    抗拒而為財物之交付者，始屬強盜罪，反之，如其程度尚不
    足以壓抑被害人之意思自由，被害人並非不能抗拒，而係能
    抗拒而不願抗拒，其交付財物與否，儘有自由斟酌之餘地者
    ，應僅成立恐嚇取財罪（最高法院87年度臺上字第3705號、
    74年度臺上字第5485號判決意旨參照）。經查：被害人丁○○於本院審理時結證稱：「被告手推紗門手上拿著刀子進到
    客廳....，叫我不要動，我想我怎麼可能不要動，我人當時
    坐著... 被告向我撲過來，他手不老實伸向我胸部，並問我
    有沒有錢，我用全身力氣推他，然後跟他奪刀，被告不讓我
    拿，我還是使盡全力把他奪下來，我左手有受傷」、「被告
    走過來左手摸我胸部，右手拿著刀指向我，問我有沒有錢，
    當時我是坐著，他身體挨過來，他講話很奇特也很慢，我來
    不及反應就跟他扯，他還沒有任何往前刺的動作，我就已經
    站起來出手跟他奪刀了，我左手就把刀搶過來了，因為我抓
    著刀刃，所以我手就受傷了」、「因為被告有抽回的動作，
    我硬拉所以我手才會受傷，但我還是將刀奪下來了」等語（
    見同前本院審判筆錄第4 至6 頁）；參酌上情，被告雖以水
    果刀威嚇被害人丁○○，然以被告僅拿刀指向被害人丁○○
    ，並未有架住被害人或有往前刺的動作，堪認一般人在此情
    況下，其意思自由應不致全然遭受壓抑，是被害人丁○○於
    被告令其交付金錢之際，經自由斟酌後，決意不從，甚與之
    對抗，益徵被告所施用之威嚇程度，客觀上確不足以壓抑被
    害人丁○○之意思自由，況被害人丁○○自陳：伊手受傷係
    因為伊要奪刀，因為被告有抽回之動作，伊硬拉才會受傷一
    情，是被害人丁○○手上之傷勢，應係被告與被害人拉扯所
    造成，非為壓抑被害人之手段，堪以認定，準此，被告所施
    用威嚇程度，顯未達至使不能抗拒之程度，自非得以強盜罪
    名相繩。公訴人請依刑法第329 條、同法第330 條第2 項、
    第1 項之加重強盜未遂罪論處，即有未洽，惟其基本社會事
    實要屬同一，且侵入住宅及毀損部分，業據告訴人提起告訴
    ，是由本院變更此部分起訴法條論處之，用期適法。又被告
    已著手於恐嚇取財罪之實行，惟被害人丁○○並未將被告索
    取之金錢交付，被告即遭被害人丙○○制伏，為未遂犯，依
    現行刑法第25條第2 項規定，按既遂犯之刑度減輕其刑。被
    告所犯上開恐嚇取財未遂罪及毀損罪，犯意各別，罪名互殊
    ，應予分論併罰。
三、爰審酌被告為侵入他人住宅行竊，毀損他人紗窗，嗣後乃變
    更竊盜之犯意為恐嚇取財，用水果刀指著他人，威嚇他人交
    付財物，對他人生命、身體、財產安全及自由意志所生之危
    害匪淺，本應從重量刑，惟念被害人丙○○、丁○○於本院
    審理時表示願原諒被告（見同前本院審判筆錄第14頁），被
    告亦表示後悔，兼衡其之素行（有臺灣高等法院被告前案紀
    錄表1 件在卷可參）、智識程度、犯罪之動機、目的、手段
    等一切情狀，各量處如主文所示之刑，爰併就上開被告毀損
    犯行之宣告刑，適用刑法第41條第1 項前段，諭知其易科罰
    金之折算標準。末按，本案被告所犯毀損罪之時間係於96年
    4 月24日以前，核諸中華民國九十六年罪犯減刑條例第2 條
    第1 項第3 款、第3 條等規定，悉合於減刑條件，爰依該條
    例第2 條第1 項第3 款規定減其毀損罪之宣告刑二分之一，
    併依原宣告刑之標準，諭知減刑後刑期之易科罰金折算標準
    。至扣案之水果刀1 把，雖係被告持以恐嚇被害人丁○○交
    付財物之用，惟非被告所有之物，業據被告供陳在卷，並經
    被害人丁○○證述無訛，復有被害人丁○○出具之贓物認領
    保管單1 件存卷可憑（附於同前偵卷第21頁），爰不宣告沒
    收，附此敘明。
據上論斷，應依刑事訴訟法第299 條第1 項前段、第300 條，刑
法第346 條第3 項、第1 項、第354 條、第277 條第1 項、第30
6 條第1 項、第25條第2 項、第55條前段、第41條第1 項前段，
刑法施行法第1 條之1 ，中華民國九十六年罪犯減刑條例第2 條
第1 項第3 款、第7 條，判決如主文。
本案經檢察官張慶林到庭執行職務。
中　　華　　民　　國　　96　　年　　7 　　月　　25　　日
                  刑事第四庭  審判長法　官  王  復  生
                                    法  官  劉  景  宜
                                    法  官  陳  靜  茹
上列正本證明與原本無異。
如不服本裁定應於送達後5 日內向本院提出抗告狀。
                                    書記官  彭  麗  紅
中　　華　　民　　國　　96　　年　　7 　　月　　25　　日
附錄本案論罪科刑法條全文
刑法第346 條
意圖為自己或第三人不法之所有，以恐嚇使人將本人或第三人之
物交付者，處6 月以上5 年以下有期徒刑，得併科1 千元以下罰
金。
以前項方法得財產上不法之利益，或使第三人得之者，亦同。
前二項之未遂犯罰之。
刑法第354 條
毀棄、損壞前二條以外之他人之物或致令不堪用，足以生損害於
公眾或他人者，處2年以下有期徒刑、拘役或5百元以下罰金。
